臺灣高雄地方法院刑事判決　　　　　 100年度交簡上字第94號
上　訴　人
即　被　告　王存寬
上列上訴人因涉犯公共危險案件，不服本院高雄簡易庭100 年度
交簡字第740 號中華民國100 年4 月13日第一審簡易判決（臺灣
高雄地方法院檢察署檢察官聲請簡易判決處刑案號：100 年度偵
字第829號）提起上訴，本院管轄之第二審合議庭判決如下：
    主  文
上訴駁回。
    事  實
一、王存寬前因公共危險案件，於民國（下同）98年3 月11日經
    本院以98年度審交簡字第432 號判處有期徒刑2 月確定，於
    98年7 月20日（聲請簡易判決處刑書誤載為98年7 月17日）
    易科罰金執行完畢。猶於99年11月（聲請簡易判決處刑書誤
    載為12月）5 日晚間7 、8 時許，在高雄市大寮區（99 年
    12月25日改制前為高雄縣大寮鄉，以下皆同）崇明街與四維
    路附近之成屋銷售現場工地，飲用高粱酒後，已達不能安全
    駕駛動力交通工具之程度，仍於同日晚間11時許（聲請簡易
    判決處刑書誤載為10時許），騎乘車牌號碼OVX-221 號普通
    重型機車行駛於道路上。嗣於翌日（6 日）凌晨0 時30分許
    ，行經高雄市○○區○○路309 號前時，因不慎擦撞李逸鴻
    停放於路邊之車號8U-4610 號自用小客車而人車倒地，經警
    據報到場處理，將其送醫並測得吐氣酒精濃度值為每公升0.
    68毫克，始查悉上情。
二、案經高雄市政府警察局林園分局報請臺灣高雄地方法院檢察
    署檢察官聲請簡易判決處刑。
    理  由
壹、證據能力部分
一、按被告以外之人於審判外之陳述，雖不符前4 條之規定，而
    經當事人於審判程序同意作為證據，法院審酌該言詞陳述或
    書面陳述作成時之情況，認為適當者，亦得為證據，刑事訴
    訟法第159 條之5 第1 項定有明文。
二、本案認定事實所引用之卷內證據資料，除原已符同法第159
    條之1 至第159 條之4 規定，及法律另有規定等傳聞法則例
    外規定，而得作為證據外，並無證據證明係公務員違背法定
    程式所取得，而檢察官及被告於本院審理時，均同意其作為
    本案證據之證據能力，且本院審酌前揭陳述作成時之情況，
    並無違法取證之瑕疵，亦認以之作為證據為適當，是本件有
    關被告以外之人於審判外之言詞或書面陳述等供述證據，依
    前揭法條意旨，自均得為證據。
貳、認定事實所憑之證據及理由
一、被告上訴意旨略以：(一)伊於99年11月5 日發生事故，歷經半
    個月的住院過程，在未完全康復時於99年11月27日經警方通
    知到案製作筆錄，伊因頭部遭受撞擊而無法說明當時狀況，
    但員警堅持要求伊配合製作筆錄，且筆錄內容均為制式一問
    一答，並未詢問當時現況，伊當時亦無法詳細說明當時發生
    狀況，原審判決書稱伊於警詢筆錄有自白酒駕部分，因伊嗣
    於法庭陳訴時精神意識已恢復，故否定警方筆錄；(二)伊是因
    為遭後方行進車輛撞擊才會追撞李逸鴻停在路邊的車，伊的
    機車當時是故障而無法騎乘，至於伊在簡易庭之陳述，是因
    為當時全身都在痛，尤以左側腰部最為激烈，才認為車輛撞
    擊位置應該在腰部，並未特意請醫院作檢查，故在簡易庭所
    述僅就相關記憶言述而已。(三)伊因機車故障多時，已擺放上
    班地點多日，原本都是坐火車上下班，案發當日，同事催促
    維修，所以下班酒後，推機車到四維路去修理，又因時間太
    晚，所以當下只想將機車先行放置機車店門前，等天亮店家
    開門再行處理，忽逢遭此車禍變故。(四)伊於98年繳完罰金後
    ，痛定思痛，至99年11月止，將近一年半的時間，並無酒駕
    行為，代表伊本人深深瞭解此種行為對社會大眾無辜之人有
    危險與不安，本件事故係因伊本人於行進間遭後方來車撞擊
    等語。
二、按第二審判決書，得引用第一審判決書所記載之事實、證據
    及理由，對案情重要事項第一審未予論述，或於第二審提出
    有利於被告之證據或辯解不予採納者，應補充記載其理由，
    刑事訴訟法第373 條定有明文。
三、經查：本案經本院審理結果，認原審判決認事用法及量刑均
    無不當，應予維持，並引用原審判決書（含檢察官聲請簡易
    判決處刑書）所載之證據及理由，合先敘明。另分別補充下
    列理由：
  (一)就被告對於警詢筆錄之爭執乙節，然依警詢筆錄之記載「（
    問：你於何時？何地？與何人飲酒？飲用何種酒？飲用多少
    ？何時結束？你肇事前於何處出發？欲往何處？）我是在12
    月5 日18-19 時許，在崇明街接待中心跟同事共二人喝的，
    我自己飲用高粱酒或啤酒我忘了，約22-23 時多結束就在接
    待中心開會，開完會議後我就騎OVX-221 號，欲返回屏東市
    的家裡休息。（問：你是否知道酒醉（後）駕車是違法行為
    ？）我知道酒醉（後）駕車是違法行為。是我本身的錯。（
    問：上記筆錄是否你意識清楚情形下所做？）是我意識清楚
    之下所做」等語（見100 偵829 號卷頁7-8 ），雖就上揭第
    一個問題包含多子題而有被告所爭執之「制式問答」情形，
    但員警所詢問之子題均係系爭事故當時發生狀況之細節，被
    告就此爭執員警未詢問當時現況，顯然係誤會，且依被告回
    答之內容，亦未見有不能詳細說明當時狀況之情形，最後又
    稱是意識清楚情形所做之筆錄，被告提起上訴再為前揭爭執
    ，又查無其他證據以實其說，尚難認此抗辯可採。
  (二)就被告所辯稱系爭機車於事故發生前已故障而無法行駛乙節
   ，固經其提出估價單為據（見本院卷頁21），然觀其修理品
   名記載有後輪煞車鼓、大燈組、燈泡及煞車皮，經本院職權
   傳訊證人蔡駿威到庭具結證稱：「（問：你是在做何業務？
   ）機車行，開在高雄市○○區○○路239 號。（提示本院卷
   26頁所附估價單，問：有無看過這張估價單？）有。傳票上
   有附，這張單子應該是我的機車行開出來的，雖然沒有蓋我
   的店章，有的客人是要報帳，所以我會開估價單並且蓋店章
   。（問：有無印象估價單上的車子是什麼廠牌、何顏色？）
   三陽的，因為車子壞掉，是在庭被告王存寬牽來修的。（問
   ：牽去你那邊修時，你有無試著啟動這台車能不能騎？）時
   間久了，忘了。（問：根據估價單上記載右輪煞車鼓、煞車
   皮，是在何情況會更換？）是「后輪」煞車鼓，不是右輪。
   因為煞車鼓會晃，這樣騎起來會晃較危險。如果整個壞掉，
   輪胎卡住不能騎，就當然一定要換煞車鼓及煞車皮。（問：
   當天你在修理的時候，有無印象機車後面有無被撞到的痕跡
   ？）沒有注意到。（問：估價單上面的大燈組、燈炮兩組，
   是什麼？）都是前面的大燈。（問：後面的煞車燈燈組有無
   被撞壞或是更換？）我沒有注意到，我只注意到要修的地方
   。（問：你是否記得被告牽去你那邊修理時，有無說車子是
   如何壞？）沒有。（提示100 偵829 號卷頁12-13 ，問：當
   天被告將機車牽到機車行修理時，機車是照片上的樣子嗎？
   ）是這個沒有錯。我印象中有破破的，但也忘記是不是這樣
   了，我知道殼有地方破掉。（問：被告將車子牽去修時，有
   無說輪子有問題？）沒有，我記得我要換煞車皮。（開店）
   有時候是九點半，有時是十點。（問：煞車皮及煞車鼓如果
   卡住，那機車推的動嗎？）如果是完全卡住就推不動，如果
   不是完全卡住，就看推的人的力氣。（問：你有印象被告把
   車子帶到你機車行時，他是騎去還是牽過去？）時間太久，
   沒有注意。（問：你有印象他換煞車鼓及煞車皮是完全卡住
   還是卡住一點點？）答不記得，時間很久了。換完這個就可
   以騎了」等語（見本院卷頁41-44 ），是認系爭機車並未有
   引擎故障或電門無法啟動之障礙，僅有煞車等制動系統之更
   換，而以被告所辯稱係為修理機車而將系爭機車牽往機車行
   修理及被告並未陳述該機車有何難以牽動之情，已難認系爭
   機車當時故障而無法騎乘，其所辯與上揭證據不合。
  (二)此外，被告所稱欲將機車牽往機車行待機車行開門後即可修
    理乙節，並未提出事先與機車行人員約好或聯繫之證據供本
    院審認，尚難逕認可採。證人即被告聲請傳訊之黃薪翰亦經
    本院合法傳喚而未到庭，自無從以之為被告有利之認定。至
    於被告就其受前案執行完畢之痛定思痛等陳述，攸關個人行
    為時思慮是否所及事項，並非認定本案事實之直接證據，附
    此敘明。
  (三)從而，依卷內證據及原審判決之推論，雖被告辯稱庭訊時身
    體仍有病痛，惟原審判決認定本案被告犯罪事實之推論並未
    違反論理法則與經驗法則，本院又查無其他積極證據足以推
    翻其所為認定，自已堪認被告為本案之不能安全駕駛動力交
    通工具罪之犯行明確，原審依刑事訴訟法第449 條第1 項前
    段、第3 項、第454 條第2 項，刑法第185 條之3 、第47條
    第1 項前段及刑法施行法第1 條之1 第1 項規定，並審酌被
    告酒後呼氣酒精濃度高達每公升0.68毫克，仍騎乘機車上路
    行駛之行為不僅漠視自己安危，更罔顧公眾行之安全，且因
    此件酒駕行為造成事故，所為實不足取，兼衡其大學畢業之
    智識程度、家境小康等經濟暨生活狀況等上開被告個人具體
    之行為人責任基礎之一切情狀，量處有期徒刑3 月，併依刑
    法第41條第1 項前段規定諭知以新臺幣1 千元折算1 日之易
    科罰金折算標準，其認事用法核無違誤，量刑亦屬妥適。被
    告前揭上訴意旨指摘原判決不當提起上訴，為無理由，應予
    駁回。
參、綜合以上，應依刑事訴訟法第455 條之1 第1 項、第3 項、
    第368 條、第373 條，判決如主文。
肆、本案經檢察官曾財和到庭執行職務。
中    華    民    國   100    年    7     月    29    日
                  刑事第十三庭  審判長法  官  黃蕙芳
                                      法  官  王參和
                                      法  官  楊智守
以上正本證明與原本無異。
不得上訴。
中    華    民    國   100    年    7     月    29    日
                                      書記官  蔡毓琦
附錄本案論罪科刑法條：
刑法第185條之3
服用毒品、麻醉藥品、酒類或其他相類之物，不能安全駕駛動力
交通工具而駕駛者，處1 年以下有期徒刑、拘役或科或併科15萬
元以下罰金。